【裁判字號】    97,交聲,1597
【裁判日期】    970916
【裁判案由】    聲明異議
【裁判全文】
臺灣高雄地方法院交通事件裁定        97年度交聲字第1597號
原處分機關  高雄市政府交通局
異  議  人
即受處分人  甲○○
上列異議人即受處分人因違反道路交通管理處罰條例案件，對於
高雄市政府交通局民國97年6 月24日所為之裁決（高市交裁字第
裁32-B00000000號）聲明異議，本院裁定如下：
    主  文
原處分撤銷。
甲○○不罰。
    理  由
一、聲明異議意旨略以：異議人即受處分人甲○○所有之車牌號
    碼ZNF-668 號輕型機車，於民國96年3 月1 日9 時55分許，
    ，行經高雄市鼎力陸橋與焚化爐便道口時，為警逕行舉發闖
    紅燈及不服取締逃逸等違規事實，原處分機關據此認異議人
    違反道路交通管理處罰條例第53條第1 項、第60條第1 項規
    定，分別裁處罰緩新臺幣（下同）1,800 元及3,000 元，惟
    因上開機車均由異議人之前妻周玉青使用，且違規當日異議
    人亦在公司上班，並未騎乘該車至鼎力陸橋，爰依法聲明異
    議等語。
二、按法院受理有關交通事件，準用刑事訴訟法之規定，道路交
    通管理處罰條例第89條前段定有明文；又犯罪事實應依證據
    認定之，無證據不得認定犯罪事實，為刑事訴訟法第154 條
    第2 項所明定。而認定犯罪事實所憑之證據，雖不以直接證
    據為限，間接證據亦包括在內；然無論直接或間接證據，其
    為訴訟上之證明，須於通常一般之人均不致於有所懷疑，而
    得確信其為真實之程度者，始得據之為有罪之認定，倘其證
    明尚未達到此一程度，而有合理性懷疑之存在時，即應由法
    院諭知被告無罪之判決，最高法院76年台上字第4986號判例
    可資參照。從而，法院於審理行為人違反道路交通管理處罰
    條例案件時，如調查證據之結果不足使法院確信行為人有為
    原處分所指之事實，而仍有合理懷疑時，即應撤銷原處分而
    諭知不罰。
三、經查：
  (一)按道路交通管理處罰條例第85條第1 項規定，本條例之處罰
    ，受舉發違反道路交通管理事件之受處罰人，認為受舉發之
    違規行為應歸責他人者，應於舉發違反道路交通管理事件通
    知單應到案日期前，檢附相關證據及應歸責人相關證明文件
    ，向處罰機關告知應歸責人，處罰機關應即另行通知應歸責
    人到案依法處理。逾期未依規定辦理者，仍依本條例各該違
    反條款規定處罰。此乃立法者賦予所有人舉證真正違規駕駛
    人，而改由駕駛人受罰之權利，藉以平衡所有人可能非違規
    駕駛人之風險。查本件異議人業已於97年3 月17日提出違規
    駕駛人係訴外人周玉青，並陳報周玉青之身份證統一編號、
    住址及電話等資料，由原處分機關依道路交通管理處罰條例
    第53條第1 項、第60條第1 項規定，於97年3 月19日對違規
    駕駛人周玉青，分別裁處罰緩1,800 元及3, 000元等情，有
    逕行舉發案件汽車所有人提供違規駕駛人申報書、高雄市政
    府交通局97年3 月19日高市交裁字第裁32-B 00000000 號違
    反道路交通管理事件裁決書各1 份在卷可憑（見本院卷第23
    、24頁），依前開說明，異議人既已依法向處罰機關告知應
    歸責人，自應認其已盡舉證責任，合先敘明。
  (二)嗣周玉青收受上開裁罰通知後，依法向本院提起聲明異議，
    經本院以97年度交聲字第681 號案件審理結果，認於前揭時
    、地騎乘ZNF-668 號輕型機車違規者是否確係周玉青不無疑
    義，故裁定原處分撤銷，並為周玉青不罰之諭知，此有本院
    97年5 月30日97年度交聲字第681 號刑事裁定1 份可證（見
    本院卷第30頁至32頁），原處分機關乃於同年6 月24日復向
    本件異議人即機車所有人甲○○進行裁罰，惟經異議人以首
    揭情詞置辯，否認有何違規事實之行為。
  (三)本院依職權調閱本院97年度交聲字第681 號案卷，該案異議
    人周玉青於審理時陳稱：該部機車平常都是伊在騎乘，也不
    會借給甲○○使用，且甲○○自己有一部機車，不會向伊借
    機車等語（見97年度交聲字第681 號卷第34、35頁），核與
    該案證人即本件異議人甲○○於審理時具結證稱：該部機車
    都是周玉青在使用等語大致相符（見97年度交聲字第681 號
    卷第36頁），足徵上開機車平日均由周玉青所使用一節，堪
    信為真實，是異議人辯稱該機車均由前妻周玉青使用等語，
    尚非虛妄，應堪採信。
  (四)復依證人即本案舉發員警鄭任評於該案審理時具結證稱：伊
    右眼視力1.0 ，左眼有點散光，舉發當日為日間晴天，有看
    到駕駛人正面及背影，本件駕駛人係一年約20歲之男子，伊
    有將駕駛人特徵寫在紅單左上角，但伊無法確認當日騎乘機
    車之駕駛人是否為周玉青、甲○○等語（見97年度交聲字第
    681 號卷第33、37頁），並有於左上角記載「三陽、駕駛為
    一男子年約20歲」之高雄市政府警察局96年3 月1 日高市警
    交字第B00000000 號舉發違反道路交通管理事件通知單1 紙
    附卷可參（見本院卷第25頁），又本件異議人為59年5 月6
    日出生，有卷附個人基本資料查詢結果1 紙可證（見本院卷
    第33頁），異議人於舉發當時年約37歲，與證人鄭任評所述
    駕駛人係一年約20歲之男子差距甚大，另參以證人鄭任評右
    眼視力1.0 ，左眼雖有點散光，然舉發時為日間晴天，證人
    應不致誤認駕駛人之年紀，從而，於上揭時、地騎乘ZNF-66
    8 號機車闖越紅燈之人是否確係本件異議人，實非無疑。此
    外，復無其他證據足資證明前揭交通違規駕駛人即異議人，
    本件調查證據之結果尚不足使法院確信行為人有為原處分所
    指之事實，仍存有合理懷疑。
四、綜上所述，依現存證據尚不足使本院形成異議人因故意或過
    失而為前揭違規事實之確信，揆諸首揭法條及判例意旨，應
    為對異議人有利之認定。是原處分機關遽對異議人為前開裁
    決，即難認為允當，異議人之異議為有理由，應由本院裁定
    將原處分撤銷，另為異議人不罰之諭知，以資適法。
五、據上論斷，應依道路交通案件處理辦法第20條，裁定如主文
    。
中    華    民    國    97    年    9     月    16    日
                  交通法庭    法  官  周佳佩
以上正本證明與原本無異。
如不服本裁定應於送達後5日內向本院提出抗告狀。
中    華    民    國    97    年    9     月    16    日
                              書記官  王壹理


司法院資訊處製作；財團法人民間司法改革基金會備份。
